臺灣高等法院高雄分院刑事判決　　　　99年度上易字第1079號
上　訴　人
即　被　告　許志銘
選任辯護人　程高雄律師
上　訴　人
即　被　告　林源益
上列上訴人因妨害自由案件，不服臺灣高雄地方法院99年度易字
第1207號中華民國99年9 月10日第一審判決（起訴案號：臺灣高
雄地方法院檢察署98年度偵字第20592 號、99年度偵字第14142
號），提起上訴，本院判決如下：
     主  文
上訴駁回。
     事  實
一、許志銘前因公職人員選舉罷免法案件，於民國95年9月7日，
    經臺灣桃園地方法院以95年度選訴字第1 號判處有期徒刑6
    月確定，並於95年11月28日易科罰金執行完畢。
二、緣許志銘係址設高雄市三民區○○○路80號12樓之2 「亞洲
    多寶生物科技股份有限公司」之負責人；孫少雲（嗣改名為
    孫有霖，以下仍稱孫少雲）則係址設高雄市○○區○○路15
    5 號14樓之1 「鴻康企業公司」之負責人。許志銘與孫少雲
    間因有支票債務糾紛，竟夥同林源益及其他3 、4 名不詳年
    籍姓名之成年男子共同基於恐嚇之犯意聯絡，於98年2 月26
    日下午2 、3 時許，一同前往高雄市○○區○○路155 號，
    由許志銘在樓下接應，而林源益則上樓至上址14樓之1 「鴻
    康企業公司」辦公室，惟見孫少雲不在辦公室，林源益遂對
    該公司之櫃台小姐陳韻雯以台語恫稱：「叫你們孫總出來處
    理票的事，否則不出來處理的話，以後見一次面打一次」等
    語，經由陳韻雯轉告孫少雲，而以此加害身體之事恐嚇孫少
    雲，致孫少雲心生畏懼，致生危害於安全。
三、案經孫少雲訴請高雄市政府警察局苓雅分局移送臺灣高雄地
    方法院檢察署檢察官偵查起訴。
     理  由
壹、證據能力部分：
一、按被告以外之人於偵查中向檢察官所為之陳述，除顯有不可
    信之情況者外，得為證據，刑事訴訟法第159 條之1 第2項
    定有明文，本案證人孫少雲、鐘美玲、陳韻雯於偵查中之陳
    述，業經其等於證述前具結，亦無證據顯示檢察官在偵查時
    有不法取供之情形，且據證人做成證據之外部情狀，亦無證
    據顯示上開證述有顯不可信之情況，揆諸首揭說明，證人孫
    少雲、鐘美玲、陳韻雯於偵查中之證述應有證據能力。
二、按被告以外之人於審判外之陳述，雖不符同法第159 條之1
    至159 條之4 之規定，而經當事人於審判程序同意作為證據
    ，法院審酌該言詞陳述或書面陳述作成時之情況，認為適當
    者，亦得為證據。當事人、代理人或辯護人於法院調查證據
    時，知有第159 條第1 項不得為證據之情形，而未於言詞辯
    論終結前聲明異議者，視為有前項之同意，刑事訴訟法第15
    9 條之5 第2 項定有明文。查本判決以下所引其餘傳聞證據
    ，均經當事人、辯護人於法院調查證據時，知有第159 條第
    1 項不得為證據之情形，而未於言詞辯論終結前聲明異議，
    本院審酌上開證據作成時並無不合法定程序之情形，認為適
    當，依上開說明，應均有證據能力。
貳、實體部分：
一、訊據上訴人即被告許志銘、林源益二人固坦承有於上開時間
    一同至高雄市○○區○○路155 號，且被告林源益確有至該
    大樓14樓之1 之「鴻康企業公司」等情，然均矢口否認有何
    恐嚇危害安全犯行，被告許志銘辯稱：因孫少雲持以支付貨
    款之支票1 紙（發票人鐘美玲、發票日98年2 月25日，面額
    新臺幣764,625 元、支票票號AA0000000 ），於98年2 月25
    日提示未獲兌現，且支票發票人地址不全，方邀同林源益於
    98 年2月26日下午3 時許，要去鴻康企業公司問地址，因該
    處不好停車，遂由林源益一人上樓，當日只是單純去處理票
    據的問題，並無出言恐嚇云云。被告林源益辯稱：當時上樓
    後未遇孫少雲，只有告訴櫃台小姐有一張票有問題，請孫少
    雲趕快與許志銘聯絡，又剛好有朋友找我去抬轎，我下樓時
    就看到樓下有一群人，警察盤查後，我就回家，其他人都騎
    機車離開云云。
二、經查：
  (一)上開事實，業經證人即案發時在「鴻康企業公司」擔任櫃台
    人員之陳韻雯於檢察官偵訊及本院審理中證稱：「98年2 月
    26日我當時在櫃台，有4 、5 個人來公司，說要孫少雲出來
    ，我說孫少雲不在，請他們再來…他們說要孫少雲出來處理
    票的事情，還罵髒話，說不然要孫少雲好看，見一次打一次
    」；「林源益就是說要老闆趕快出來，把支票的事情處理好
    ，否則要給老闆難看等語的人」；「他們講完就下樓了，我
    就去通報我老闆孫少雲，我下樓後看到已經有警察到場處理
    」等語（見偵卷第46-47 、59-63 、100-101 頁、本院卷第
    57頁反面）；核與證人即案發時任職「鴻康企業公司」擔任
    業務之鐘美玲於檢察官偵訊及原審審理中屢次證稱：「98年
    2 月26日下午2 、3 點，我坐與櫃台只有矮牆相隔的後面辦
    公室，大概3 、4 人進來，跟櫃台小姐陳韻雯說話，對方講
    話有恐嚇意味，並要求孫少雲出面處理票的事，對方以台語
    說：叫你們孫總出來處理票的事，否則不出來處理的話，以
    後見一次面打一次。」等語（見偵卷第42、60-61 、120-12
    1 頁、原審卷第34-36 頁），互核相符。
  (二)又被害人孫少雲經轉告得悉上開恐嚇言語後，即行報警；及
    報警後員警到場處理情形等情，亦經證人孫少雲於檢察官偵
    查中證稱；「98年2 月26日情形，公司的櫃台打電話說一共
    有4 、5 個人要找我，小姐說對方要我處理票的事，不可以
    讓它放著跳，…又要我把票處理，不然看一次打一次，我們
    就打電話給派出所，警員有來。」等語（見偵一卷第42頁）
    ；證人即於98年2 月26日至「鴻康企業公司」處理之員警尹
    俊翔、顏正和於檢察官偵查中亦證稱：「於當天我與顏正和
    擔任巡邏勤務，下午3 時5 分經通報在輔仁路155 號宏基大
    樓有糾紛，所以我們到場瞭解狀況，到場時看見有一群人在
    一樓門口，我們前往針對那4 到6 人盤查，請他們出示證件
    ；接著許志銘主動上前說明，說樓上有朋友欠他錢，他就找
    了幾個朋友上樓要錢，但要不到錢，他們又下來，…我們盤
    查結束之後，有要求他們立即離開，印象中我記得有3 、4
    人上許志銘的車離去。我當時去盤查時，許志銘及其他人都
    在宏基大樓的樓下，我們到場詢問狀況時，是許志銘主動上
    前說明」等語明確（見偵一卷第61頁），並有高雄市警局苓
    雅分局98年2 月26日之人車盤查紀錄簿（見偵一卷第69-70
    頁），及發票人鐘美玲、發票日98年2 月25日，面額764,62
    5 元、支票票號AA0000000 之支票1 紙及退票理由單1 份在
    卷可證；另被害人孫少雲因櫃台人員陳韻雯之轉述，擔心自
    身安危，遂報警處理，足見其確已心生畏懼，顯然已致生危
    害於其之身體安全，是上開事實均堪認定。
  (三)雖被告許志銘、林源益辯稱：當時是許志銘僅邀同林源益去
    問支票之發票人地址，僅有林源益一人上樓找孫少雲，且林
    源益未出言恐嚇，證人陳韻雯非被告林源益對話之櫃台人員
    云云；另被告林源益亦以證人身分同此證稱，並另證稱：警
    員另有盤查3 、4 名男子，是自行騎機車來與其會合，欲一
    起要去廟會的朋友，事後那些朋友亦騎機車離開云云（見原
    審卷54-56 頁）；然查被告林源益如何夥同3 、4 名成年男
    子至「鴻康企業公司」，要求櫃台人員陳韻雯轉知被害人孫
    少雲前開恐嚇言語，及與被告許志銘在樓下會合，並開車離
    去等節，業經證人鐘美玲、陳韻雯、尹俊翔、顏正和證述如
    前；參以證人陳韻雯為單純受雇「鴻康企業公司」櫃台人員
    （且於98年3 月已離職）；證人尹俊翔、顏正和員警則為執
    法人員，均與被告許志銘、林源益，素無恩怨，應無特意誣
    指被告許志銘、林源益之可能。況且被告林源益如僅單純請
    櫃台人員陳韻雯轉知被害人孫少雲與被告許志銘聯絡，被害
    人孫少雲實無當場予以報警處理之理；再者，被告許志銘於
    員警盤查時主動向前表示有找了幾個朋友上樓要錢，且又開
    車載3 、4 名男子離去，倘非被告許志銘確有邀同被告林源
    益，及該3 、4 名成年男子一同前往「鴻康企業公司」，焉
    有如此之證述？是被告許志銘鳩集如此多人前往「鴻康企業
    公司」，顯有以此製造壓力之意，非欲以善意方式處理債務
    糾紛。另被告林源益並非債權人，且與被害人孫少雲素不相
    識，更無債務糾葛，衡諸常情，苟非因受被告許志銘之指使
    ，根本無一人自行上樓至「鴻康企業公司」辦公處所之必要
    。是被告許志銘以人多勢眾之方式，邀同被告林源益及其餘
    3 、4 名男子，由被告林源益上樓直接出言恐嚇，其餘人等
    在旁助勢，以此對孫少雲施壓，致孫少雲心生畏懼，盡快還
    款甚明。申言之，被告林源益所為上揭恐嚇言語，確在其與
    被告許志銘及其餘之3 、4 名男子之意思聯絡範圍之內無疑
    ，故縱使當時被告許志銘係在樓下，然因其等事前已有犯意
    聯絡，方推被告林源益出言恐嚇，對於上開恐嚇犯行自應負
    責，要屬當然。被告許志銘、林源益二人上開辯解、證述，
    顯均為事後卸責之詞，不足採信。
  (四)至證人孫少雲、鐘美玲、陳韻雯於警詢時均證稱是許志銘出
    言恐嚇，與偵查中證述雖有不符；然本件原係被告許志銘與
    被害人孫少雲之支票債務糾紛而起，且證人孫少雲、鐘美玲
    、陳韻雯於警員到場處理後，均有見被告許志銘與被告林源
    益及其餘3 、4 名成年男子在場接受員警盤查，因而於報警
    接受警詢時未予細分，泛稱係被告許志銘出言恐嚇，尚合情
    理；況證人孫少雲本非親自見聞被告林源益出言恐嚇，係經
    證人陳韻雯轉知而知悉；而證人鐘美玲、陳韻雯分別於檢察
    官偵查及本院審理中，經仔細詢問實際至「鴻康企業公司」
    及出言恐嚇者時，均一致證稱係被告林源益出言恐嚇；許志
    銘並未上樓等情，是被告許志銘以上開證人因語意簡化而致
    混淆之故，一再質疑渠等證詞之可信度，尚無可採。另證人
    陳韻雯雖於本院審理中就該日之詳細時間、「鴻康企業公司
    」所在樓層等細節，亦語焉不詳；惟證人陳韻雯僅為證人並
    非事主，且案發後亦已離開該公司至今近2 年，是在事非關
    己，自無刻意記憶下，就事情之枝節當有隨時間之經過而模
    糊不清之處，但其就被告林源益出言恐嚇之基本事實，與之
    前陳述並無歧異，自堪採信，一併敘明。
 (五)綜上，被告許志銘、林源益之辯解尚難採信。本件事證明確
   ，被告許志銘、林源益犯行堪已認定。
三、核被告許志銘、林源益所為，均係犯刑法第305 條恐嚇危害
    安全罪。被告許志銘、林源益與其餘3 、4 名不詳年籍姓名
    之成年男子間就上開犯行有犯意聯絡及行為分擔，應屬共同
    正犯。被告等人利用無犯意聯絡之證人陳韻雯遂行渠等恐嚇
    被害人孫少雲之犯行，係間接正犯。被告許志銘有事實欄所
    載之有期徒刑執行完畢紀錄，有臺灣高等法院被告前案紀錄
    表1 份在卷可稽，是被告許志銘受有期徒刑執行完畢後，5
    年內再故意犯有期徒刑以上之罪，為累犯，應依刑法第47條
    第1 項規定，加重其刑。
四、原審認被告二人罪證明確，因而適用刑法第305 條、第28條
    、第47條第1 項、第41條第1 項前段，刑法施行法第1 條之
    1 等規定，並審酌被告許志銘僅因與被害人孫少雲有債務糾
    紛，即夥同被告林源益及其餘3 、4 名成年男子，恫稱前揭
    恐嚇言語，致生危害於孫少雲之身體安全，足見其二人法治
    觀念淡薄，又犯後均否認犯行之態度；並考量被告二人恐嚇
    之手段、情節均非重、及本件起因被告許志銘之債務糾紛，
    並由其邀集被告林源益等人為之，及被告林源益實際出言恐
    嚇之人之參與程度等一切情狀，就被告許志銘部分量處有期
    徒刑4 月；被告林源益部分量處有期徒刑3 月，並均諭知如
    易科罰金以新台幣1000元折算1 日之折算標準。其認事用法
    ，核無不合，量刑亦屬允當。被告二人上訴意旨否認犯罪，
    指摘原判決不當，為無理由，應予駁回。
據上論斷，應依刑事訴訟法第368條，判決如主文。
本案經檢察官高大方到庭執行職務。
中    華    民    國   100    年    1     月    26    日
                  刑事第四庭    審判長法  官  蕭權閔
                                      法  官  陳吉雄
                                      法  官  吳進寶
以上正本證明與原本無異。
不得上訴。
中    華    民    國   100    年    1     月    26    日
                                      書記官  唐奇燕
附錄本判決論罪科刑法條：
中華民國刑法第305 條（恐嚇危害安全罪）
以加害生命、身體、自由、名譽、財產之事，恐嚇他人致生危害
於安全者，處2 年以下有期徒刑、拘役或3 百元以下罰金。